【裁判字號】    90,台簡上,10
【裁判日期】    900329
【裁判案由】    確認本票債權不存在
【裁判全文】
最高法院民事裁定                                  九十年度台簡上字第一○號
    上  訴  人  甲○○ 住台北市○○○路○段一二六號八樓Ｂ２
    訴訟代理人  徐揆智律師
    被 上訴 人  乙○○ 住台北市○○○路○段三一二號六樓之一Ｃ棟
右當事人間因確認本票債權不存在事件，對於中華民國八十九年八月四日台灣士林地
方法院合議庭判決（八十九年度簡上更(一)字第二號），提起上訴，本院裁定如左：
    主  文
上訴駁回。
第三審訴訟費用由上訴人負擔。
    理  由
按對於民事訴訟法第四百二十七條第二項簡易訴訟程序之第二審判決，其上訴利益逾
第四百六十六條所定之額數者，當事人僅得以其適用法規顯有錯誤為理由，逕向最高
法院提起上訴，並須經原裁判法院之許可，而該許可，以訴訟事件所涉及之法律見解
具有原則上之重要性者為限，此觀民事訴訟法第四百三十六條之二第一項、第四百三
十六條之三第一項及第二項之規定自明。
本件上訴人對於原判決提起上訴，所表明之上訴理由，無非以：否認曾向被上訴人借
貸新台幣（下同）二百萬元；又被上訴人在第一審訴訟時，主張系爭本票是本於借款
債權之法律關係而持有，於上訴最高法院主張，是為償還支票債務而簽發，最高法院
發回更審後，復改變主張係基於借款及背書之法律關係而持有，其法律關係一再變更
，且有追加，伊反對其追加變更，原審未注意及此，自屬違法。另遍查全卷兩造並無
主張和解之事實，原審逕為判決，顯屬訴外裁判云云，為其論據。按訴狀送達後，原
告不得將原訴變更或追加他訴。民事訴訟法第二百五十五條第一項定有明文。經查，
本件既係上訴人向法院起訴，請求確認被上訴人對系爭本票債權不存在；則在第一、
二審得為訴之追加或變更者，僅上訴人而已，被訴之被上訴人所為之抗辯，即非訴之
追加或變更。又被上訴人在原審辯稱：上訴人曾向伊借二百萬元，業據張榮盛結證屬
實，並有上訴人背書之支票及伊銀行存款往來明細帳可稽。嗣兩造就如何償還是筆債
務，見面磋商就餘欠一百七十萬元簽發系爭本票達成和解，……本件既經和解，上訴
人自不得就利益或不利益及更就和解前之法律關係再行主張云云（見原審卷第五四、
五五頁），原審據為不利於上訴人之認定，亦無訴外裁判之可言。從而，上訴人之上
開理由無非指摘原審取捨證據、認定事實之職權行使為不當，及曲解被上訴人之抗辯
為訴之追加或變更，並泛指被上訴人未抗辯已有達成和解之事實，要與適用法規顯有
錯誤之情形無涉，且其所涉及之法律見解難謂具有原則上之重要性，其上訴自屬不應
許可，應予駁回。
據上論結，本件上訴為不合法，依民事訴訟法第四百三十六條之五第一項、第九十五
條、第七十八條，裁定如主文。
中      華      民      國     九十     年      三      月    二十九    日
                              最高法院民事第七庭
                                  審判長法官  蘇  茂  秋
                                        法官  徐  璧  湖
                                        法官  朱  建  男
                                        法官  曾  煌  圳
                                        法官  李  慧  兒
      右正本證明與原本無異
                                              書  記  官
中      華      民      國     九十     年      四      月     十三     日


司法院資訊處製作；財團法人民間司法改革基金會備份。
